臺中高等行政法院判決
　　　　　　　　　　　　　　　　　　 96年度簡字第00159號
原　　　告　洪小喬
被　　　告　財政部臺灣省中區國稅局
代　表　人　甲○○
訴訟代理人　乙○○
上列當事人間因綜合所得稅事件，原告不服財政部中華民國95年
11月30日台財訴字第09500546260號訴願決定，提起行政訴訟，
本院判決如下︰
　　主  文
原告之訴駁回。
訴訟費用由原告負擔。
　　事  實
一、事實概要：緣原告（原名洪錦裕）民國(下同)93年度綜合所
    得稅結算申報，列報扶養其他親屬謝氏鸞及呂旻玲免稅額計
    新台幣(下同)148,000元，呂旻玲之醫藥費240,000元及殘障
    特別扣除額74,000元，經被告所屬民權稽徵所以謝氏鸞及呂
    旻玲2人均已年滿20歲，不符列報減除規定，乃予剔除，核
    定綜合所得總額1,674,774元，綜合所得淨額1,017,322元，
    補徵應納稅額63,662元。原告不服，就免稅額、醫藥及生育
    費扣除額、殘障特別扣除額申請復查，未獲變更，提起訴願
    ，遞遭駁回，遂提起本件行政訴訟。
二、兩造聲明：
    (一)原告聲明求為判決：訴願決定及原處分均撤銷。
　　(二)被告聲明求為判決：駁回原告之訴。
三、兩造之陳述：
    (一)原告主張之理由：
    1.財政部86年2月20日台財稅第861885119號函示明示納稅義
      務人申報扶養符合所得稅法第17條第1項第1款第4目規定
      之其他親屬或家屬，應提出左列有關之證明文件，據以減
      除免稅額：(一)家長家屬關係且確受扶養之證明文件：1.納
      稅義務人與其他親屬或家屬有家長家屬關係而同居一戶者
      ：如戶口名簿影本或身分證影本或其他適當證明文件。2.
      非同戶籍惟同居一家且確受扶養者：如村里長證明、受扶
      養者(或其監護人)註明確受納稅義務人扶養之切結書或其
      他適當證明文件。
    2.弟媳謝氏鸞乃越南外籍新娘，不論語言上或生活習性皆與
      台灣人格格不入，且尚未領有台灣身分證明，不能從事任
      何工作，其夫洪志成(原告之弟)是身心障礙者(領有中度
      身心障礙手冊)，亦無工作能力，根本無法扶養其妻，故
      其二人確由原告扶養照顧，且當年度原告與其二人又在同
      一戶籍，並同居一家，符合前揭函釋1.規定，被告以謝君
      已年滿20歲為由，予以剔除列報其他親屬，於情於法顯屬
      牽強。
    3.表妹呂旻玲自幼因父母離異，從小就在原告家中由家母照
      料扶養，與原告親如姐妹，家母92年逝世，該重擔落在原
      告身上，且其自幼智能不足至今完全不能言語，生活起居
      完全不能自理，原告將其安置華穗護理之家，並有該護理
      之家開出呂旻玲確實由原告每月支付醫藥照護費用給予扶
      養之證明文件，亦符合前揭函釋2.之規定，且呂旻玲父母
      並無重複列報呂旻玲為其扶養子女，被告以呂旻玲已年滿
      20歲為由，予以剔除列報其他親屬，依法於情無據。
    4.在一般扣除額中呂旻玲之殘障特別扣除額74,000元及其護
      理之家收據240,000元，依財政部85年10月9日台財稅第85
      1917780號函載明其內容為「護理之家機構及居家護理機
      構，其屬依法立案之公立單位，或與全民健康保險具有特
      約關係者，由納稅義務人檢附該機構出具之收費收據及醫
      師診斷證明書，依所得稅法第17條第1項第2款第2目第3小
      目之規定，申報醫藥及生育費列舉扣除額。」原告出具之
      證明完全符合法條規範，被告實不應將殘障特別扣除額74
      ,000元及護理之家之收費收據240,000元刪除，請判決如
      訴之聲明。
    (二)被告答辯之理由：
    1.免稅額：
    (1)按「按前三條規定計得之個人綜合所得總額，減除下列免
      稅額及扣除額後之餘額，為個人之綜合所得淨額：一、免
      稅額：納稅義務人按規定減除其本人、配偶及合於下列規
      定扶養親屬之免稅額．．．(四)納稅義務人其他親屬或家屬
      ，合於民法第1114條第4款及第1123條第3項之規定，未滿
      20歲或滿60歲以上無謀生能力，確係受納稅義務人扶養者
      。」為所得稅法第17條第1項第1款第4目前段所明定。
    (2)原告93年度列報其本人、弟洪志成及其他親屬謝氏鸞(弟
      媳，70年次)、呂旻玲(表妹，64年次)等4人免稅額296,00
      0元。原查以系爭其他親屬謝氏鸞等2人已滿20歲，不符合
      前揭規定，乃剔除免稅額148,000元。原告主張謝氏鸞為
      外籍新娘，無身分證明，不能從事工作，且其弟(謝氏鸞
      之配偶)為身心障礙者，亦無工作能力，故渠等2人皆由其
      扶養照顧，又其表妹呂旻玲智能不足，至今不能言語，自
      幼父母離異，原由原告母親照料扶養，因母親逝世，乃將
      呂旻玲安置於華穗護理之家接受專業照料云云。經被告復
      查決定以，查依前揭規定，扶養其他親屬或家屬，以未滿
      20歲且確係受納稅義務人扶養者，始得列報免稅額，系爭
      其他親屬謝氏鸞等2人已年滿20歲，核與規定不符，原核
      定剔除其免稅額並無不合，復查後乃予維持，原告不服，
      提起訴願，財政部亦持與被告機關相同之論見予以駁回。
    (3)訴訟意旨略謂：原告主張謝氏鸞為外籍新娘，尚未領有台
      灣之身分證明，不能從事工作，且謝氏鸞之配偶為身心障
      礙者，亦無法工作，故渠等2人皆由其扶養照顧；又其表
      妹呂旻玲智能不足，至今不能言語，自幼父母離異，從小
      由原告母親照料扶養，與其本人一起長大，因母親逝世，
      乃將其安置於華穗護理之家接受專業照料，呂旻玲確受其
      扶養，且呂旻玲之父母並無重複列報扶養云云。
    (4)查納稅義務人之其他親屬，合於民法第1114條第4款及同
      法第1123條第3項之規定，未滿20歲或滿60歲以上無謀生
      能力，確受納稅義務人扶養者，得自個人綜合所得額中減
      除受扶養親屬免稅額，為所得稅法第17條第1項第1款第4
      目所明定。次查系爭受扶養親屬謝氏鸞為70年次，呂旻玲
      為64年次，93年度均已滿20歲，核與上開所得稅法第17條
      第1項第1款第4目規定未滿20歲或滿60歲之要件不符，從
      而原核定否准認列渠等2人之免稅額，並無不合，原告主
      張，委不足採。
    2.扣除額：
    (1)按「納稅義務人就下列標準扣除額或列舉扣除額擇一減除
      ．．．(二)列舉扣除額．．．3.醫藥及生育費：納稅義務人
      及其配偶或受扶養親屬之醫藥費及生育費，以付與公立醫
      院、公務人員保險特約醫院、勞工保險特約醫療院、所，
      或經財政部認定其會計紀錄完備正確之醫院者為限．．．
      (三)特別扣除額．．．4.殘障特別扣除：納稅義務人與其合
      併報繳之配偶暨受其扶養親屬如為身心障礙者保護法第3
      條規定之殘障者，及精神衛生法第5條第2項規定之病人，
      每人每年扣除6萬3千元。」為所得稅法第17條第1項第2款
      第2目之3及第3目之4所明定。次按「93年度綜合所得稅之
      殘障特別扣除額，每人每年扣除74,000元」為財政部92年
      12月9日台財稅第000000000號所公告。
    (2)原告93年度列報醫藥及生育費扣除額240,000元及殘障特
      別扣除額148,000元。原查以其他親屬呂旻玲既不符合得
      列報為受扶養親屬之規定，乃將呂旻玲部分之醫藥費240,
      000元及殘障特別扣除額74,000元剔除。原告提示系爭受
      扶養親屬呂旻玲之診斷證明書及華穗護理之家證明書影本
      ，主張呂旻玲因智能不足，至今不能言語，故將其安置於
      華穗護理之家接受專業照料，應准予列報護理之家之費用
      240,000元及殘障特別扣除額74,000元云云。經被告復查
      決定以，查系爭其他親屬呂旻玲非本申報戶之受扶養親屬
      ，已如前述，依前揭規定，原核定並無不合，復查後乃予
      維持。原告不服，提起訴願，遞經財政部予以駁回。
    (3)訴訟意旨略謂：原告主張其取得之證明文件完全符合法條
      規範，不應剔除其列報護理之家之費用240,000元及殘障
      特別扣除額74,000元云云。
    (4)查系爭其他親屬呂旻玲未符合受扶養親屬免稅額之規定，
      已如前述，呂君既非為與原告合併申報同一戶之受扶養親
      屬，從而原核定否准認列呂君之醫藥及生育費240,000元
      及殘障特別扣除額74,000元，依首揭規定，並無不合，原
      告執詞主張，委不足採。
    3.基上論結，原處分及所為復查、訴願決定並無違誤，請准
      如答辯之聲明判決。
    理  由
一、按「按前三條規定計得之個人綜合所得總額，減除下列免稅
    額及扣除額後之餘額，為個人之綜合所得淨額：一、免稅額
    ：納稅義務人按規定減除其本人、配偶及合於下列規定扶養
    親屬之免稅額．．．(四)納稅義務人其他親屬或家屬，合於民
    法第1114條第4款及第1123條第3項之規定，未滿20歲或滿60
    歲以上無謀生能力，確係受納稅義務人扶養者。二、扣除額
    ：納稅義務人就下列標準扣除額或列舉扣除額擇一減除．．
    ．(二)列舉扣除額．．．3.醫藥及生育費：納稅義務人及其配
    偶或受扶養親屬之醫藥費及生育費，以付與公立醫院、公務
    人員保險特約醫院、勞工保險特約醫療院、所，或經財政部
    認定其會計紀錄完備正確之醫院者為限．．．(三)特別扣除額
    ：．．．4.殘障特別扣除：納稅義務人與其合併報繳之配偶
    暨受其扶養親屬如為身心障礙者保護法第3條規定之殘障者
    ，及精神衛生法第5條第2項規定之病人，每人每年扣除63,0
    00元。」為所得稅法第17條第1項第1款第4目前段、第2款第
    2目之3、第3目之4所明定。次按「93年度綜合所得稅之殘障
    特別扣除額，每人每年扣除74,000元」為財政部92年12月9
    日台財稅第000000000號所公告。
二、本件原告93年度綜合所得稅結算申報，列報扶養其他親屬謝
    氏鸞及呂旻玲免稅額計新台幣（下同）148,000元；呂旻玲
    之醫藥費240,000元及殘障特別扣除額74,000元，經被告所
    屬民權稽徵所以謝氏鸞及呂旻玲2人均已年滿20歲，不符合
    得列報為受扶養親屬之規定，乃予剔除，核定綜合所得總額
    1,674,774元，綜合所得淨額1,017,322元，補徵應納稅額63
    ,662元。原告不服，就免稅額、醫藥及生育費扣除額、殘障
    特別扣除額申請復查，未獲變更，提起訴願，遞遭駁回，遂
    提起本件行政訴訟。
三、經查，系爭受扶養親屬謝氏鸞為70年次，呂旻玲為64年次，
    93年度均已滿20歲（見原處分卷第6頁、30頁），核與上開
    所得稅法第17條第1項第1款第4目規定受納稅義務人扶養之
    其他親屬或家屬，須未滿20歲或滿60歲之要件不符，依法即
    不得列報為扶養之親屬或家屬。從而，被告否准認列謝氏鸞
    及呂旻玲2人之免稅額、呂旻玲之醫藥費240,000元及殘障特
    別扣除額74,000元，核無違誤，復查決定及訴願決定遞予維
    持，亦無不合。原告起訴意旨請求撤銷，為無理由，應予駁
    回。本件事證已臻明確，兩造其餘之主張及舉證，經核均不
    足以影響本件判決之結果，毋庸逐一論述，附此敘明。又本
    件為簡易訴訟程序案件，爰不經言詞辯論，逕為判決。
四、據上論結，本件原告之訴為無理由，依行政訴訟法第233條
    第1項、第236條、第195條第1項後段、第98條第3項前段，
    判決如主文。
中　　華　　民　　國　　96　　年　 　4　　月　　9　　 日
                      第二庭法  官　林　秋　華
以上正本證明與原本無異。
如不服本判決，應於判決送達後20日內，以本訴訟事件所涉及之
法律見解具有原則性者，始得向本院提出上訴狀並表明上訴理由
，經最高行政法院許可，否則不得上訴；如於本判決宣示後送達
前提起上訴者，應於判決送達後20日內補提上訴理由書（均應依
對造人數提出繕本）。提起上訴應預繳送達用雙掛號郵票390元
（34元及5元郵票各10份)。
中　　華　　民　　國　　96　　年　　4　　月　　17　　日
                            書記官  黃  靜  華
